【裁判字號】    89,訴,368
【裁判日期】    891124
【裁判案由】    誣告
【裁判全文】
臺灣臺北地方法院刑事判決                          八十九年度訴字第三六八號
    公  訴  人  臺灣臺北地方法院檢察署檢察官
    被      告  甲○○
    選任辯護人  郭蕙蘭
右列被告因誣告案件，經檢察官提起公訴（八十九年度偵字第二一九○號），本院判
決如左：
    主  文
甲○○連續意圖他人受懲戒處分，向該管公務員誣告，處有期徒刑捌月。
    事  實
一、甲○○係前臺灣省鐵路管理局（即現交通部臺灣鐵路管理局，下稱「臺灣鐵路局
    」）所屬臺北機廠車輛工區檢查員，前於民國八十五年間，與在同廠政風室任職
    之政風人員丙○○交往，嗣丙○○因甲○○另有新歡而與之疏遠，甲○○亟思報
    復，竟基於意圖使丙○○受懲戒處分之概括犯意，先後於附表所示之時間、方式
    向附表所示有懲戒權限之該管上級機關，分別匿名誣指任職該廠政風室之政風人
    員丙○○涉有私生活不檢點勾引有婦之夫、與執勤守衛暢飲、行為放蕩、受人包
    養、上下班不定時、經常不假外出、包庇賭博、收受往來廠商餽贈招待、洩漏招
    標底價、教唆毀損、任意違反廠紀等違法失職之情事，嗣經法務部政風司函交前
    臺灣省政府政風處調查結果，認為上述檢舉內容均屬不實，且同廠任職之同事中
    ，又以甲○○涉嫌之可能性最高，乃調取甲○○平日筆跡資料，送請法務部調查
    局鑑定，發現與前開匿名檢舉信之筆跡相同，始查知上情。
二、案經臺灣鐵路局政風室移請臺灣臺北地方法院檢察署檢察官偵查起訴。
    理  由
一、訊據被告甲○○固供承右揭時地或以電話或以信函匿名檢舉丙○○之事實，惟矢
    口否認有何誣告犯行，辯稱：伊曾與丙○○交往，深知郭女為人，其確有該等違
    法亂紀行徑，而為全廠眾人皆知，非伊所虛構；伊係在屢勸不聽下，為導正郭女
    所為，只好走上匿名檢舉方式一途，資為規勸；況其檢舉之內容亦僅係單純形容
    郭女之個性與教訓之詞，檢舉事項不明確，亦不符調查之要件，且調查草率為之
    ，實無懲處之虞；另伊在詢問該廠政風主任乙○○匿名檢舉不予受理下而為，絕
    無誣告之犯意云云。
二、經查：
（一）被告如何與丙○○交往又如何在因故疏遠後曾揚言要以黑函檢舉報復丙○○等
      情，業據被害人丙○○於偵查及本院訊問中指陳甚詳（見八十九年偵字第二一
      九○號偵查卷第五頁反面及本院八十九年八月二十五日訊問筆錄），並有被告
      所寫八十五年六月十三日、八十六年一月九日、同年六月三十日及八十七年七
      月二十四日四封檢舉信函及其於八十五年七月十三日向前台灣省政府政風處電
      話檢舉之紀錄表影本各一份在卷可參。被告先於偵查中矢口否認有何檢舉行為
      （見八十九年度他字第一一號偵查卷第四十七頁反面），於本院訊問中稱僅寫
      過三封檢舉信函（見本院八十九年四月二十九日訊問筆錄），嗣又翻異改稱確
      均係其匿名所為（見本院八十九年六月十六日訊問筆錄及八十九年十一月八日
      審判筆錄），前後辯解出入矛盾，已難憑信。
（二）被告固舉證人即台北機務段副段長盤福讓、台北機廠技術助理柯貴欽及姚德成
      分別證稱，曾聽聞丙○○與男性同事過從甚密、上班時間打球、進入機廠未帶
      安全帽，看見其在廠內攜子、與同事一起下班等情（見本院八十九年六月十六
      日訊問筆錄），經核乃屬流長斐短之傳言，而所親見者亦非個人職務之事，與
      被告所檢舉大部分之違法失職事項無關，自不足以證人之證言推論被告檢舉事
      項均屬事實。參以被告指稱丙○○之事，經前台灣省政府政風處查證結果，洩
      漏底標接受廠商招待部分：丙○○為台北機廠稽核分組成員因工作需要須赴外
      訪價，未發現接受招待，且政風人員不得參與訂定底價應無洩漏之嫌；教唆毀
      損部分：經查實係該廠劉姓員工所為；勾引有婦之夫與執勤守衛暢飲：郭女之
      夫早逝，母兼父職且在空大進修，生活忙碌，又平日交往乃親朋好友，偶有義
      交隊員；收受餽贈包庇賭博受人豢養：台北機廠巡察小組並未發現賭博情事，
      且政風室曾提報黃弘熾擔任六合彩組頭事，又郭女喪夫廠內追求者所在多有，
      豢養二字言過其實；不假外出：台北機廠門禁設有專職守衛人員管制，進出均
      需登錄；攜子上班、未戴安全帽進廠：未有攜帶小孩上班，進出廠內依規定佩
      戴安全帽，並無特權免戴；認被告檢舉之事項均非事實或無確切證據顯示而存
      參結案並不予調整職務等節，亦有前台灣省政府政風處八十七年九月三日省政
      視字第一九七○六號函附卷可按，則以被告與丙○○交往之程度，渠豈能不知
      丙○○所為何事，亦顯難認有何誤認、誤信或懷疑之虞。徵諸丙○○於八十五
      至八十七年間任職台北機廠政風室政風人員期間，除被告檢舉外，並無他人檢
      舉，有法務部中部辦公室八十九年十月二十七日（八九）政中（七）字第八九
      一二九一一號函可考，丙○○苟若如被告所稱違法亂紀傷風敗俗至斯，焉能無
      人挺身舉發，被告明知所檢舉之事並非事實甚為灼然，而與被告有無調查事實
      之能力要屬無干。
（三）質之證人即現任交通部鐵路局貨運總所政風室主任乙○○到庭結證稱，未曾與
      被告提及匿名檢舉不予受理，且檢舉不論具匿名與否，如有具體事實相當理由
      即可調查等情（見本院八十九年十月十三日訊問筆錄）。參以本院就匿名或不
      以真實姓名檢舉時應如何處理一事，函詢法務部政風司結果，認「獎勵保護檢
      舉貪污瀆職辦法」第九條第三項：「匿名或不以真實姓名檢舉者，不予受理」
      乃八十三年二月四日前之修正規定，現行辦法全部條文，並無不予受理之規定
      ；且現行該辦法僅在第七條第三項規定匿名或不以真實姓名檢舉，不給獎金；
      又檢舉貪瀆案件不論具名或匿名，經研判涉有嫌疑即有具體事實或可供調查資
      料者，應即進行查處，八十五年二月十四日修正之「政風機構端正政風防制貪
      瀆作業注意事項」第三條第三、四、五款亦有明定，是並非不得受理匿名檢舉
      貪瀆不法。有法務部八十九年七月三日八十九政決字第○一五一九二號函及所
      檢附獎勵保護檢舉貪污瀆職辦法修正前後條文及政風機構端正政風防制貪瀆作
      業注意事項第三條條文在卷可憑。準此，被告最早於八十五年七月十三日之電
      話檢舉之時間皆在上開規定修正之後，證人乙○○當無告知渠匿名檢舉不予受
      理之可能。另參之被告該次電話檢舉紀錄表之處理情形欄：「一、本案核屬匿
      名檢舉，惟內容甚為具體。二、擬函交鐵路局政風室林主任參處」等語，且有
      前開之調查報告在卷，亦可徵被告所為之匿名檢舉已可進入實質查證程序，足
      令丙○○受懲戒處分之虞。至被告匿名之目的亦無非係明知所舉發事項非為事
      實，意圖使丙○○受懲戒處分，情虛而匿名檢舉之，與不予受理與否無涉，辯
      護人辯稱倘有誣陷之意圖，大可具名檢舉，使丙○○受調查處分云云，顯係邏
      輯倒置，而與常理未合。
（四）觀諸被告歷次檢舉之內容，均清楚指出丙○○失職事項之內容，甚或逐條列舉
      所違反之公務員服務法、刑法、貪污治罪條例相關條文規定（見八十七年七月
      二十四日檢舉信），更明示請求查辦、查處及處理（見八十五年七月十三日電
      話檢舉記錄、八十六年一月九日檢舉信末段及八十七年七月二十四日檢舉信）
      ，被告所為前開檢舉非惟具體明確至極而進入調查程序，俱如前述，且不斷表
      示應對丙○○懲處之要求，自非僅單純描述丙○○之個性或教訓之詞。復佐以
      被告一而再、再而三連續五次以不實事項檢舉丙○○，若無誣告之意圖，其誰
      能信，被告以規勸丙○○置辯，自屬無稽。
（五）綜上說明，按法務部為掌理全國政風業務之主管機關，各政風人員之考績、考
      核及獎懲事項，由法務部分別適用有關法規辦理；前臺灣省政府政風處、前臺
      灣鐵路局政風室則為臺灣鐵路局台北機廠政風室之上級機關，有指揮監督之權
      限。政風機構人員設置條例第三條、第十條及該條例施行細則第十五條分別定
      有明文。丙○○既係政風人員，則被告以匿名信函、電話向法務部及前開機關
      誣指丙○○有違法失職情事，自屬誣告之舉。是被告所辯乃事後圖卸飾詞，委
      不足採，本件事證明確，渠犯行應堪認定。
二、核被告所為，係犯刑法第一百六十九條第一項之誣告罪。被告先後五次誣告犯行
    ，時間緊接，罪名與構成要件相同相同，顯係基於概括犯意為之，為連續犯應依
    刑法第五十六條之規定論以一罪，並加重其刑。再上述被告於八十五年六月十三
    日及同年七月十三日之誣告行為，雖均未據公訴人起訴，惟業據被告自承在卷與
    起訴經論罪科刑之部分有連續犯之裁判上一罪關係，而為起訴效力所及，基於審
    判不可分，本院自得依法予以審判，附此敘明。爰審酌被告求愛未果挾怨報復之
    動機、目的、犯罪之手段低劣、品行、智識程度、犯人與被害人丙○○平日之關
    係、犯罪所生之危險、犯後否認犯行不知悔悟之態度等一切情狀，量處如主文所
    示之刑，以示懲儆。
據上論斷，應依刑事訴訟法第二百九十九條第一項前段、刑法第五十六條、第一百六
十九條第一項，判決如主文。
本案經檢察官李韋昌到庭執行職務
中      華      民      國      八十九      年    十一    月    二十四  日
                                      臺灣臺北地方法院刑事第四庭
                                          法  官  吳  定  亞
附表
┌──────────┬────┬──────────────────┐
│時間                │  方式  │  該管公務員                        │
├──────────┼────┼──────────────────┤
│八十五年六月十三日  │  信函  │  前臺灣省鐵路管理局政風室主任林俊六│
├──────────┼────┼──────────────────┤
│八十五年七月十三日  │  電話  │  前臺灣省政府政風處                │
├──────────┼────┼──────────────────┤
│八十六年一月九日    │  信函  │  前法務部長廖正豪                  │
├──────────┼────┼──────────────────┤
│八十六年六月三十日  │  信函  │  前法務部長廖正豪                  │
├──────────┼────┼──────────────────┤
│八十七年七月二十四日│  信函  │  前法務部長城仲模                  │
└──────────┴────┴──────────────────┘
右正本證明與原本無異。
如不服本判決，應於判決送達後十日內，向本院提出上訴狀。
                                          書記官  巫  美  華
中      華      民      國      八十九      年    十一    月   二十四  日
附錄本案論罪科刑法條全文
刑法第一百六十九條第一項
意圖他人受刑事或懲戒處分，向該管公務員誣告者，處七年以下有期徒刑。


司法院資訊處製作；財團法人民間司法改革基金會備份。
